臺灣彰化地方法院民事裁定
110年度聲再字第7號
再審原告    黃啓長  

再審被告    彰化縣警察局

法定代理人  許錫榮  
上列當事人間請求國家賠償事件，再審聲請人對於民國110年4月
1日本院109年度國小上字第3號確定裁定聲請再審，本院裁定如
下：
    主  文
再審聲請駁回。
再審聲請程序費用新臺幣壹仟元由再審聲請人負擔。 
    理  由
一、按再審之訴，應於30日之不變期間內提起。前項期間，自判
    決確定時起算，判決於送達前確定者，自送達時起算；其再
    審之理由發生或知悉在後者，均自知悉時起算。民事訴訟法
    第500條第1、2項定有明文。又裁定已經確定，而有第496條
    第1項或第497條之情形者，得準用本編之規定，聲請再審，
    民事訴訟法第507條亦定有明文。本件再審聲請人就本院109
    年度國小上字第3號確定裁定聲請再審，原確定裁定係於民
    國（下同）110年4月13日送達再審聲請人，此經本院調取上
    開民事卷宗查明。故再審聲請人於110年5月6日聲請再審，
    未逾30日之法定不變期間，合先敘明。
二、聲請意旨略以：
（一）本件再審理由為民事訴訟法第496條第1項第1款適用法規
      顯有錯誤、同條第2款判決理由與主文顯有矛盾、同條第9
      款為判決基礎之證物係偽造或變造及同條第13款當事人發
      現未經斟酌之證物或得使用該證物者。
（二）本件為另一起侵權事實，警察報告書、不起訴處分書及再
      審相對人訴訟代理人「再審聲請人自承打113未報警」之
      虛偽記載及陳述，致法官未依法調查員林分局通話紀錄及
      衛生福利部保護司的113單位的通話紀錄，又再審相對人
      訴訟代理人明知再審聲請人有舉證是撥打莒光所的通話之
      報警，調查何人所裝置及110的當天通話內容由勤務人員
      字跡：「打給莒光所的報案」，及該所舉證之光碟「（原
      告）我報案有事情一詞」，及所長：「連裝監視器也報案
      （警蒐證影片可證）」，再審相對人訴訟代理人又稱「因
      113單位通報勤務中心，因莒光所比較近才去瞭解」等虛
      偽通報為侵權言論；又證物113單位古小姐二度與再審聲
      請人通話之譯文，均無105年11月28日當天黃啓長之名字
      進線113之事實，為另一起侵權事實，與判決有因果關係
      ，因此應賠償再審聲請人此段期間之精神損害及卸責未依
      職務去偵查何人家暴所裝置之監視器，監視器所對準拍攝
      之木板門是再審聲請人養骨折傷放置簡單床之西側廚房，
      因僅有東側廚房有冰箱，其有取物及保存需求，而有出入
      木板門之必要。
（三）又本件所長明知再審聲請人之妹妹黃素賞亂報案，已有警
      員目視過共同生活、未分家之成員包括黃金玉、黃聰勤、
      黃啓長、張麗優，卻未依行政程序瞭解監視器為何人裝設
      之家暴，而認為門關著，再審聲請人意願接受監視器之攝
      影監視、一家人一家事，監視器當然是再審聲請人父親同
      意裝，不然是再審聲請人裝的等語，又影片的22秒處中指
      指向再審聲請人及相片、文字事證，均證明員林分局巡官
      謝兆棟之函文「一手叉腰一手指向黃啓長」之記載容有未
      洽，該文件為虛偽，與判決有因果關係，該虛偽之文字內
      容是另一侵權事實，與本件國賠之主張理由與前案並無相
      同，因本件中指指向再審聲請人於前案判決書中均一字未
      提再審聲請人所主張之相片及證物；另再審相對人之訴訟
      代理人已在法庭上稱有「中指」一事，而法官卻要書記官
      記載「一手指向原告」，有與事實相違之誤判，有司法院
      民事廳110年5月3日廳民四字第1100012325號書函為證，
      本件陳情書是與本件有因果關係之書函，自屬再審相對人
      訴訟代理人虛偽內容及相關證物虛偽，均與訴訟有因果關
      係，因虛偽之文件及虛偽不實之言論，應負另一侵權責任
      。原判決認再審聲請人以再審相對人之訴訟代理人為請求
      對象為判決，理由有違背自由心證、論理法則、經驗法則
      及判決理由矛盾及適用法規顯有錯誤，因本件所聲請對象
      是彰化縣警察局，係因再審相對人之代理人虛偽內容而向
      其聲請國賠，與前案之聲請理由並非同一事實之侵權行為
      主張，應依法規再審及廢棄原判決；另外再審相對人之訴
      訟代理人所為再審相對人未侵害人民之權利之虛偽內容，
      均是另一侵權案件。又原判決未採良民證作為再審聲請人
      未無故報警之理由，應採而不採是違背法令，被告之虛偽
      陳述及文件已造成再審聲請人之精神分裂。
（四）並聲明：⑴原判決廢棄。⑵被告應給付原告10萬元整及自起
      訴狀繕本送達翌日起至清償日止按年息百分之五之利息。
      ⑶前一二審及本件再審程序費用由被告給付原告。
三、按裁定已經確定，而有第496條第1項或第497條之情形者，
    得準用本編之規定，聲請再審。故再審之聲請不合法者，法
    院應以裁定駁回之。民事訴訟法第507條準用第502條第1項
    已有明文。又聲請再審，應依民事訴訟法第507條準用第501
    條第1項第4款表明再審理由，及關於再審理由並遵守不變期
    間之證據，此為必須具備之程式。所謂表明再審理由，必須
    指明確定裁定有如何合於法定再審事由之具體情事始為相當
    ，倘僅泛言有何條款之再審事由，而無具體情事者，仍難謂
    已合法表明再審事由。既未合法表明再審事由，即為無再審
    之事由，性質上無庸命其補正（最高法院61年台再字第137
    號判例參照）。另按民事訴訟法第496條第1項第1款所謂適
    用法規顯有錯誤，係指確定判決所適用之法規顯然不合於法
    律規定，或與現尚有效之判例、解釋顯然違反，及確定判決
    消極的不適用法規，顯然影響裁判者而言（最高法院60年台
    再字第170號判例及司法院大法官會議釋字第177號解釋參照
    ）。再所謂當事人發現未經斟酌之證物或得使用該證物，係
    指前訴訟程序事實審之言詞辯論終結前已存在之證物，但不
    知有該證物，現始知之，或雖知有此證物，而不能使用，現
    始得使用者而言；且以發現未經斟酌或得使用之證據為再審
    理由者，必以該證據若經斟酌即可受較有利益之裁判者為限
    （最高法院29年度上字第1005號、32年度上字第1247號、26
    年度抗字第453號裁判要旨參照）。
四、經查，本件再審聲請對於原確定裁定聲請再審，雖主張原確
    定裁定有民事訴訟法第496條第1項第1款、第2款、第9款、
    第13款之再審事由云云。惟再審聲請人實係就原確定裁定之
    第一審即本院109年度彰國小第2號小額民事判決提起上訴，
    表明不服再為爭執。原確定裁定係以上訴人（即再審聲請人
    ）對於該小額程序之第一審判決提起上訴，未合法表明上訴
    理由，以及上訴人即再審聲請人雖指摘第一審判決有不備理
    由之違法，然其上訴理由僅在對第一審判決之證據取捨及認
    定事實之職權行使為指摘，且判決不備理由並不得作為小額
    事件上訴之理由，而認再審聲請人之上訴不合法，裁定駁回
    其上訴。本件再審聲請人並未就原確定裁定前開駁回其上訴
    之理由表明適用法規有何不當之處，亦未指出該裁定理由與
    主文有何矛盾，而原審裁定係以再審聲請人未提合法之上訴
    理由而裁定駁回其上訴，已如前述，再審聲請人亦未提出有
    何原審裁定所憑證物為偽造，或於前訴訟程序事實審之言詞
    辯論終結前已存在之證物，但不知有該證物，現始知之，或
    雖知有此證物，而不能使用，現始得使用者，並釋明若該證
    物經斟酌將使其獲致較有利益之裁判，僅泛言有何條款之再
    審事由，自不能認再審原告已合法表明再審事由，其再審之
    聲請自非合法，應予駁回。
五、據上論結，本件再審之聲請為不合法，爰依民事訴訟法第50
    7條、第502條第1項、第95條、第78條規定，裁定如主文。
中　　華　　民　　國　　110 　年　　8 　　月　　11　　日
                民事第一庭審判長法  官  謝仁棠
                                法  官  鍾孟容
                                法  官  徐沛然 
以上正本係照原本作成。
不得抗告。 
中　　華　　民　　國　　110 　年　　8 　　月　　11　　日
                                書記官  陳文新